臺灣基隆地方法院民事判決
110年度訴字第126號
原      告  武詩軒  

訴訟代理人  林富貴律師
被      告  林杰叡  


            鄧先真  


上列當事人間請求損害賠償事件，本院於民國110年4月22日言詞
辯論終結，判決如下：
    主  文
被告林杰叡應給付原告新臺幣貳佰捌拾萬元，及其中新臺幣柒拾
萬元自民國一百零九年二月二十九日起，暨其中新臺幣柒拾萬元
自民國一百零九年三月十五日起，另其中新臺幣柒拾萬元自民國
一百零九年三月三十日起，餘新臺幣柒拾萬元自民國一百零九年
四月十四日起，均至清償日止，按年息百分之五計算之利息。如
對其財產為強制執行無效果時，由被告鄧先真給付之。
原告其餘之訴駁回。 
訴訟費用新臺幣貳萬捌仟柒佰貳拾元由被告負擔。
本判決第一項於原告以新臺幣玖拾參萬元為被告供擔保後，得假
執行。
原告其餘假執行之聲請駁回。   
    事實及理由
一、按訴狀送達後，原告不得將原訴變更或追加他訴，但擴張或
    減縮應受判決事項之聲明者，不在此限；不變更訴訟標的，
    而補充或更正事實上或法律上之陳述，非為訴之變更或追加
    ，民事訴訟法第255條第1項第3款、第256條分別定有明文。
    查原告起訴時原係聲明：(一)被告林杰叡應給付原告新臺幣
    (下同)280萬元及自民國109年2月25日起至清償日止按年息6
    %計算之利息。(二)被告鄧先真應給付原告280萬元及自109
    年2月25日起至清償日止按年息6%計算之利息。(三)前二項
    給付如有一項被告給付者，其餘被告於給付之範圍內免其給
    付義務。(四)願供擔保請准宣告假執行。嗣於本院110年4月
    22日言詞辯論期日當庭變更其第一項至第三項聲明為：被告
    林杰叡應給付原告280萬元及自109年2月25日起至清償日止
    ，按年息5%計算之利息。被告林杰叡之財產執行無效果時，
    由被告鄧先真代負給付義務。核其上開訴之聲明之變更，係
    就利息部分減縮應受判決事項之聲明，並更正其法律上之陳
    述，與前開規定相符，應予准許，合先敘明。
二、被告等經合法通知，均未於言詞辯論期日到場，核無民事訴
    訟法第386條各款所列情形，爰依原告之聲請，由其一造辯
    論而為判決。
三、原告起訴主張：
    原告於108年12月25日透過訴外人凰地企業有限公司即中信
    房屋暖暖碇內加盟店業務經理即被告林杰叡居間仲介，與訴
    外人黃雅慧(下逕稱黃雅慧)訂立不動產買賣契約，由原告以
    700萬元買受黃雅慧所有門牌號碼基隆市○○區○○路00○00號房
    屋暨坐落之土地(下稱系爭房地)，雙方約定買賣價金分為簽
    約金70萬元、完稅款130萬元及尾款500萬元，並委由第一建
    築經理股份有限公司(下稱第一建經公司)辦理買賣價金信託
    履約保證，以第一商業銀行桃園分行帳號00000-000000000
    第一商業銀行受託信託財產專戶為系爭房地買賣之履約保證
    專戶，詎原告於109年1月9日將買賣價金280萬元交予被告林
    杰叡，請其代原告存匯入前開履約保證專戶內後不久，即經
    第一建經公司通知而得悉被告林杰叡竟將前開交付款項私自
    挪用侵占入己。嗣原告於109年2月14日與黃雅慧及被告等簽
    立協議書(下稱系爭協議書)，約定被告林杰叡應自109年2月
    14日起，以15日為1期，每期返還原告70萬元，分4期返還原
    告280萬元，以利系爭房地買賣事宜順利進行，倘被告林杰
    叡遲延未按時履行，被告林杰叡即須按買賣總價萬分之6計
    付違約金，被告鄧先真則擔任被告林杰叡之普通保證人。惟
    被告林杰叡於109年2月29日系爭協議書約定第一期應返還款
    項70萬元屆期時即避不見面，被告鄧先真亦聯絡無著，經原
    告於109年3月5日函催被告等清償未果，原告遂向臺灣基隆
    地方檢察署(下稱基隆地檢署)對被告林杰叡提出偽造文書及
    業務侵占告訴，經基隆地檢署偵辦後以109年度偵字第358、
    359、360、361號對被告林杰叡提起公訴，現由本院刑事庭
    以110年度訴字第37號審理在案。為此爰依系爭協議書之法
    律關係，請求被告林杰叡給付已屆期應返還之280萬元，併
    依普通保證之法律關係，請求被告鄧先真應於原告對被告林
    杰叡之財產強制執行而無效果時負清償責任。並聲明：(一)
    被告林杰叡應給付原告280萬元及自109年2月25日起至清償
    日止，按年息5%計算之利息。被告林杰叡之財產執行無效果
    時，由被告鄧先真代負給付義務。(二)願供擔保請准宣告假
    執行。
四、被告等經本院合法通知，均未於言詞辯論期日到場，亦未提
    出書狀為任何聲明及陳述。
五、經查，原告主張之上開事實，業據其提出第一建經不動產買
    賣契約書、系爭協議書、催告函文暨回執、基隆地檢署109
    年度臨偵字第1871號109年9月23日訊問筆錄、109年度偵字
    第358、359、360、361號起訴書等件影本為證，並經本院依
    職權調取本院110年度訴字第37號刑事偵審案卷核閱無訛；
    而被告等均未於言詞辯論期日到場爭執，復未提出準備書狀
    為任何聲明或陳述，自堪信原告主張為真實。
六、按稱和解者，謂當事人約定，互相讓步，以終止爭執或防止
    爭執發生之契約；是和解有使當事人所拋棄之權利消滅及使
    當事人取得和解契約所定明權利之效力，民法第736條、第7
    37條分別定有明文。是和解契約成立後，應依該和解創設之
    法律關係以定當事人間之債權及債務關係。換言之，和解成
    立以後，其發生之法律上效力，在消極方面，使當事人所拋
    棄之權利消滅，在積極方面，則使當事人取得和解契約所訂
    明之權利(最高法院87年度台上字第312號判決意旨參照)。
    查兩造於109年2月14日就被告林杰叡侵占原告交付之買賣價
    金280萬元乙事成立和解，並簽立系爭協議書，其中記載「…
    丙方(即被告林杰叡)並同意於民國109年2月14日起分四期每
    期十五天歸還給甲方(即原告)新臺幣柒拾萬元正，以利該買
    賣後續順利進行…丙方於約定日期內4期為限自民國109年2月
    14日起15天為一期，如於期限內歸還新臺幣貳佰捌拾萬元正
    ，甲、乙(即黃雅慧)雙方同意不追究法律責任，如有遲延未
    按時給付，按買賣房屋總價賠償萬分之六違約金給乙方（自
    109年2月25日算起）」，是系爭協議書已使原告取得對被告
    林杰叡之280萬元債權。而查，原告最後一期之和解金債權
    清償期已於109年4月14日屆至，準此，原告請求被告林杰叡
    給付尚未給付共4期之和解金合計280萬元，自屬有據。又按
    稱保證者，謂當事人約定，一方於他方之債務人不履行債務
    時，由其代負履行責任之契約；保證人於債權人未就主債務
    人之財產強制執行而無效果前，對於債權人得拒絕清償，民
    法第739條、第745條分別定有明文。是普通保證人於債權人
    向主債務人之財產強制執行無效果後，不得拒絕債權人之請
    求清償。查被告鄧先真既係被告林杰叡依系爭協議書對原告
    所負債務之普通保證人，揆諸前揭說明，被告鄧先真就原告
    依系爭協議書對被告林杰叡之和解金債權，就其強制執行而
    無效果之部分，自應負清償之責。
七、第按給付無確定期限者，債務人於債權人得請求給付時，經
    其催告而未為給付，自受催告時起，負遲延責任；其經債權
    人起訴而送達訴狀，或依督促程序送達支付命令，或為其他
    相類之行為者，與催告有同一之效力；遲延之債務，以支付
    金錢為標的者，債權人得請求依法定利率計算之遲延利息；
    應付利息之債務，其利率未經約定，亦無法律可據者，週年
    利率為5%，民法第229條第2項、第233條第1項前段及第203
    條分別定有明文。經查，兩造係約定被告應自109年2月14日
    起，以15日為1期，每期返還原告70萬元，分4期返還原告28
    0萬元，核屬有確定期限之給付。又被告林杰叡雖於109年2
    月29日第一期應返還價金70萬元之清償期屆至時起即未依約
    按期給付，惟遍觀系爭協議書內容，並無被告若有一期未按
    時履行即視為全部債務到期之約定，是被告應給付之和解金
    ，自係於各期清償期屆至，始分別陷於給付遲延。從而，原
    告依系爭協議書及普通保證之法律關係，請求被告林杰叡給
    付280萬元，及其中70萬元自109年2月29日起，暨其中70萬
    元自109年3月15日起，另其中70萬元自109年3月30日起，其
    餘70萬元自109年4月14日起，均至清償日止，按年息百分之
    5計算之利息，如原告對被告林杰叡財產為強制執行而無效
    果時，則由被告鄧先真給付之，為有理由，應予准許，逾此
    範圍之利息請求，則屬無據，不應准許。
八、末按各當事人一部勝訴、一部敗訴者，其訴訟費用，由法院
    酌量情形，命兩造以比例分擔或命一造負擔，或命兩造各自
    負擔其支出之訴訟費用，民事訴訟法第79條定有明文。本件
    原告之訴為一部有理由、一部無理由，本院審酌原告敗訴者
    僅為部分利息之請求，爰諭知本件訴訟費用全部由被告負擔
    。
九、原告就其勝訴部分，陳明願供擔保，請准宣告假執行，核無
    不合，爰酌定相當之擔保金額准許之。至原告敗訴之部分，
    其假執行之聲請亦所依附，爰併予駁回之。
十、據上論結，本件原告之訴為一部有理由、一部無理由，依民
    事訴訟法第385條第1項前段、第79條、第85條第1項前段、
    第87條第1項、第390條第2項，判決如主文。
中　　華　　民　　國　　110 　年　　5 　　月　　6 　　日
                  民事庭法　官　姚貴美　　　　　
以上正本係照原本作成。
對於本件判決如有不服，應於收受送達後20日內向本院提出上訴
書狀，敘述上訴之理由，上訴於臺灣高等法院，並按他造當事人
之人數附具繕本。如委任律師提起上訴者，應一併繳納上訴審裁
判費。
中　　華　　民　　國　　110 　年　　5 　　月　　6 　　日
                        書記官　湯惠芳